最高法院刑事判決　　　　　　　　　 111年度台上字第2687號
上　訴　人　沈永祥
選任辯護人　李衣婷律師
上列上訴人因傷害案件，不服臺灣高等法院高雄分院中華民國11
1年3月1日第二審判決（110年度上訴字第1112號，起訴案號：臺
灣高雄地方檢察署109年度偵字第21771號），提起上訴，本院判
決如下：
    主  文
上訴駁回。
    理  由
一、按刑事訴訟法第377 條規定，上訴於第三審法院，非以判決
    違背法令為理由，不得為之。是提起第三審上訴，應以原判
    決違背法令為理由，係屬法定要件。如果上訴理由書狀並未
    依據卷內訴訟資料，具體指摘原判決不適用何種法則或如何
    適用不當，或所指摘原判決違法情事，顯與法律規定得為第
    三審上訴理由之違法情形，不相適合時，均應認其上訴為違
    背法律上之程式，予以駁回。
二、本件原審審理結果，認定上訴人沈永祥有所載之傷害犯行明
    確，因而撤銷第一審科刑之判決，改判仍依想像競合犯，從
    一重論處上訴人犯傷害罪刑，已載敘其調查證據之結果及憑
    以認定犯罪事實之心證理由，所為各論列說明，有卷存資料
    可資覆按，自不容任意指摘為違法。
三、上訴意旨略以：上訴人構成累犯之前案係詐欺罪，與本案所
    涉情節、罪名及侵害法益均不同，且前案係易科罰金執行完
    畢，與入監矯治有別，原判決認其對刑罰反應力薄弱，依累
    犯規定加重其刑，有違司法院釋字第 775號解釋意旨，且原
    判決復以同一前案資料於量刑時雙重評價，亦違反罪刑相當
    原則。
四、關於刑法第47條第 1項累犯加重本刑之規定，依司法院釋字
    第 775號解釋意旨，不生違反憲法一行為不二罰原則之問題
    ，並未宣告刑法累犯規定全部違憲而失效，祗在法院認為依
    個案情節應量處最低法定刑，又無法適用刑法第59條酌量減
    輕其刑時，始得依該解釋意旨裁量不予加重。故而倘事實審
    法院已就個案犯罪情節，具體審酌行為人一切情狀及所應負
    擔之罪責，經裁量結果認依刑法第47條第 1項規定加重其最
    低本刑，而無過苛或罪刑不相當之情形者，即與上開解釋意
    旨無違。原判決已敘明審酌上訴人前所犯詐欺案件罪質固與
    本案不同，然曾多次入監執行，於前案易科罰金執行完畢後
    ，仍未能嚴加節制自身行為，犯罪情節自財產法益擴及身體
    法益，顯見具特別之惡性，對刑罰反應力亦屬薄弱，如何有
    依累犯規定加重其刑之理由，依所犯情節，核無司法院釋字
    第 775號解釋意旨所示牴觸比例原則及罪刑不相當之情形存
    在。上訴意旨指摘原判決依刑法第47條第 1項規定加重其刑
    ，有違司法院釋字第 775號解釋意旨，非合法之第三審上訴
    理由。
五、刑之量定，係實體法上賦予法院得依職權自由裁量之事項，
    苟已以行為人之責任為基礎，並斟酌刑法第57條各款所列情
    狀，在法定刑度內，酌量科刑，無偏執一端，致明顯失出失
    入情形，即不得任意指摘為違法，以為第三審上訴之理由。
    原判決就上訴人所犯前揭之罪，已綜合審酌刑法第57條科刑
    等一切情狀，適用刑法第47條第 1項規定加重其刑後，在罪
    責原則下適正行使其量刑之裁量權，科處有期徒刑 8月，核
    其量定之刑罰，已兼顧相關有利與不利之科刑資料，客觀上
    並未逾越法定刑度，又上訴人之前案紀錄情狀，攸關其品行
    如何之具體裁量內容，原判決執為量刑審酌之部分依憑，自
    非法所不許，且觀其前後文，僅在論述上訴人之素行，難謂
    有違反雙重評價禁止原則之瑕疵，尤無專以上訴人之前案資
    料作為加重刑罰或客觀上有量刑畸重等違反罪刑相當與公平
    正義之情形，難認有濫用其裁量權限之違法情形，自不得任
    意指摘或擷取其中之片段執為第三審之上訴理由。
六、依上所述，上訴意旨無非係置原判決所為明白論斷於不顧，
    或單純就前述量刑裁量權之合法行使，徒以自己之說詞，任
    意指為違法，難認已符合首揭法定之上訴要件，應認其傷害
    部分之上訴為不合法律上之程式，予以駁回。上開得上訴第
    三審部分之上訴，既從程序上予以駁回，則與之有裁判上一
    罪關係之妨害公務執行罪部分之上訴，係相同於第一審論以
    修正前刑法第135條第1項之罪，核屬刑事訴訟法第376條第1
    項第 1款所列不得上訴於第三審法院之案件，自亦無從為實
    體上之審判，應併從程序上駁回。
據上論結，應依刑事訴訟法第395條前段，判決如主文。
中    華    民    國   111    年    6     月    8     日
                  刑事第七庭審判長法  官  段  景  榕  
                                  法  官  沈  揚  仁  
                                  法  官  楊  力  進  
                                  法  官  汪  梅  芬  
                                  法  官  宋  松  璟  
本件正本證明與原本無異
                                  書記官
中    華    民    國   111    年    6     月    14    日